臺灣基隆地方法院宣示判決筆錄　九十一年度瑞簡字第三一號
　　原　　　告　丙○○
　　訴訟代理人　甲　○
　　　　　　　　丁○○
　　被　　　告　乙○○
右當事人間九十一年度瑞簡字第三一號損害賠償事件，於中華民國九十一年五月三十
一日下午四時在本院民事瑞芳簡易庭公開宣示判決，出席職員如左：
　　　　　　　　法　　　官　陳湘琳
　　　　　　　　法院書記官　王靜敏
　　　　　　　　通　　　譯　李智洋
朗讀案由兩造均未到
法官朗讀主文宣示判決，並諭知將判決主文、所裁判之訴訟標的及其理由要領，記載
於後：
    主      文
被告應給付原告新臺幣壹萬肆仟肆佰柒拾元，及其中新臺幣壹萬肆仟佰陸拾捌元
自民國九十一年四月十日起，其中新臺幣壹佰零伍元自民國九十一年五月一日起，均
至清償日止，按年息百分之五計算之利息。
原告其餘之訴駁回。
訴訟費用由被告負擔十九分之二，餘由原告負擔。
本判決於原告以新台幣伍仟元為被告供擔保後，得為假執行。
原告其餘假執行之聲請駁回。
    事實及理由要領
甲、兩造聲明及陳述要旨
一、原告部分：被告於民國八十三年初砍伐原告所有坐落臺北縣雙溪鄉○○○段武丹
    坑小段四四一之九、四四一之十地號土地（以下簡稱系爭土地）上之十棵相思樹
    及一棵玉蘭花樹，擅自占用供作種田養雞，迨於八十八年間復裝設鐵門，防止他
    人進入，且舖設水泥（應係柏油）以便停車，為此請求被告種植十棵相思樹，如
    無法種植時，折付新臺幣（下同）三萬元，及賠償玉蘭花樹被毀損之價額五萬元
    。又被告無權占有原告之土地，獲得利益，爰依不當得利之法律關係，請求被告
    給付自八十三年起至九十一年四月三十日止，比照土地法第九十七條法定租金標
    準計算之金額五萬六千三百零三元，及自九十一年四月十日起至清償之日止，按
    年息百分之五計算之利息，並陳明願供擔保聲請宣告假執行。
二、被告部分：原告原本計劃在系爭土地上建築房屋，並未種植任何樹木，被告從未
    砍伐相思樹及玉蘭花樹，原告請求被告種植樹木及賠償樹木之價值，顯無理由。
    又被告並未在系爭土地上從事任何用途，原告請求之不當得利金額過高等語。
乙、理由要領
一、原告主張被告自八十三年年初起無權占用如附圖編號Ｂ、Ｃ－１、Ｃ－２部分土
    地舖設柏油路面及種菜之事實，業據原告提出土地登記謄本為證，並經本院審理
    被告被訴竊佔刑事案件時履勘現場，及囑託臺北縣瑞芳地政事務所測量製作土地
    複丈成果圖併同勘驗筆錄附於本院九十年度易字第六二七號刑事卷宗可稽，而被
    告被訴竊佔案件，復經本院以山坡地保育利用條例第三十四條第一項判處有期徒
    刑六月，如易科罰金以三百元折算一日，緩刑二年確定，原告此部分之主張自堪
    信為真實。
二、按無法律上之原因而受利益，致他人受損害者，應返還其利益，民法第一百七十
    九條前段定有明文。本件被告無權占用原告之土地，其使用即無法律上原因，依
    社會之通常觀念，可獲得相當於租金之利益，而被告於九十一年五月初始將所占
    用之土地回復原狀返還原告，原告得依不當得利之法律關係，請求被告返還自八
    十三年一月一日起至九十一年四月三十日止，相當於租金之利益，洵無不合。又
    城市地方之房屋租金及建築房屋之基地租金，依土地法第九十七條規定，以不超
    過土地及其建築物申報價額年息百分之十為限，而其所謂土地價額，依土地法施
    行法第二十五條規定，係指法定地價而言。又法定地價，依土地法第一百四十八
    條規定，係指土地所有權人依土地法所申報之地價，在平均地權條例施行區域，
    係指土地所有權人於地政機關舉辦規定地價或重新規定地價時，於公告申報地價
    期間內自行申報之地價，土地所有人未於公告期間申報地價者，以公告地價百分
    之八十為其申報地價，申報之地價未滿公告地價百分之八十時，以公告地價百分
    之八十為其申報地價，平均地權條例第十六條定有明文。經查，被告無權占有四
    四一之九、四四一之十地號土地之面積分別為六十六、四十三平方公尺，自八十
    三年至八十六年之公告地價每平方公尺為二百八十元，自八十七年至八十九年每
    平方公尺則為四百二十元，另八十六年、八十九年之申報地價均為每平方公尺三
    百三十六元，其中八十六年之申報地價未滿公告地價百分之八十，應以每平方公
    尺三百四十四元為其申報地價，此有原告提出之土地登記謄本及臺北縣地政資訊
    查詢表附卷可稽。本院斟酌上開土地坐落位置，被告占用系爭土地種菜、舖設柏
    油路面之經濟價值及所受利益並不高等情，認以上開土地申報地價年息百分之五
    計算相當於租金之損害為適當，以占用面積乘以占用時間乘以申報地價乘以年息
    百分之五結果，自八十三年一月一日起至九十一年四月九日止，被告應給付一萬
    四千三百六十八元（八十三年至八十五年：１０９平方公尺Ｘ２８０元Ｘ５％
    Ｘ３＝４５７８元；八十六年至八十八年：１０９平方公尺Ｘ３４４元Ｘ５％
    Ｘ３＝５６２４．４元；八十九年至九十一年三月：（１０９平方公尺Ｘ３３
    ６元Ｘ５％Ｘ２＝３６６２．４元）＋（１０９平方公尺Ｘ３３６元Ｘ５％Ｘ３
    Ｘ１／１２＝４５７．８元）＝４１２０．２元；九十一年四月一日至同年月
    九日：１０９平方公尺Ｘ３３６元Ｘ５％Ｘ９／３６５＝４５．２元；＋＋
    ＋＝１４３６８元，元以下四捨五入，以下同），及自九十一年四月十日起
    至清償日止，按年息百分之五計算之利息，並自九十一年四月十日起至同年四月
    三十日止，應給付一百零五元（１０９平方公尺Ｘ３３６元Ｘ５％Ｘ２１／３６
    ５＝１０５元），暨自九十一年五月一日起至清償日止，按年息百分之五計算之
    利息，逾上開部分之請求為無理由，應予駁回。
三、原告另主張被告砍伐系爭土地上之十棵相思樹及一棵玉蘭花樹云云，然為被告所
    否認，原告復未舉證以實其說，此部分之主張洵不足採，則其請求被告種植十棵
    相思樹，如無法種植時，折付三萬元，及賠償玉蘭花樹被毀損之價額五萬元，為
    無理由，應予駁回。
四、原告陳明願供擔保請准宣告假執行，經核原告勝訴部分，並無不合，爰酌定相當
    之擔保金額，予以准許。至原告敗訴部分，其假執行之聲請，已失所依據，應予
    駁回。
中　　　華　　　民　　　國　　九十一　　年　　　五　　月　　　三十一　　日
~B臺灣基隆地方法院瑞芳簡易庭
~B      　法院書記官　王靜敏
~B      　法　　　官　陳湘琳
右正本證明與原本無異。
本筆錄正本之送達，與判決正本之送達，有同一效力。
對於本件判決如有不服，應於收受送達後二十日內向本院提出上訴書狀，上訴於本院
合議庭，並按他造當事人之人數附具繕本。
中　　　華　　　民　　　國　　九十一　　年　　　六　　　月　　　五　　　日
~B      　法院書記官　王靜敏
